臺灣高等法院民事裁定　　　　　　　　　 96年度抗字第191號
抗　告　人　財團法人國際新象文教基金會
法定代理人　乙○○
代　理　人　劉緒倫律師
　　　　　　范嘉倩律師
相　對　人　貝立德股份有限公司
法定代理人　甲○○○
代　理　人　徐玉蘭律師
上列抗告人因與相對人貝立德股份有限公司間假扣押事件，對於
中華民國95年12月26日臺灣臺北地方法院95年度裁全字第18910
號裁定，提起抗告，本院裁定如下：
    主  文
抗告駁回。
抗告費用由抗告人負擔。
    理  由
一、本件相對人（即債權人）於原法院聲請及本院陳述意旨略以
    ：伊為廣告代理商，抗告人（即債務人）與澳大利亞商艾吉
    利股份有限公司台灣分公司（下稱艾吉利公司）合作引進莫
    斯科大馬戲團來台公演，抗告人為該馬戲團在台演出之經紀
    人，負責該馬戲團在台之一切售票、廣告、場地安排費用等
    之支出。伊自民國95年8月起開始與抗告人洽商廣告，陸續
    敲定該馬戲團在各媒體之廣告，並已依約刊登及代墊廣告費
    用。自8月至11月份已代墊之廣告費用分別為新台幣（下同
    ）36萬8,540元、182萬8,008元、420萬8,568元、268萬5,44
    6元，抗告人雖已支付8、9月份之廣告費用，惟10、11月份
    之廣告費用合計689萬4,014元（下稱系爭廣告費）迄未支付
    。茲因該馬戲團之表演已於95年12月14日結束並已離台，系
    爭廣告費經伊屢向抗告人催討，均未獲置理。又抗告人曾委
    託國立中正文化中心（下稱中正文化中心）為其處理票務，
    並承諾伊代墊之廣告費可直接由中正文化中心之票房收入受
    償，抗告人既掌握全部票房收入6,500餘萬元，自有能力支
    付伊系爭廣告費，卻拖延未付。況經伊向原法院執行處扣押
    結果，抗告人銀行帳戶內之流動資金僅餘6萬餘元，以抗告
    人係一國際知名且具規模之文教基金會而言，難謂無隱匿財
    產及財務危機等情形。是伊已盡釋明之責，又為恐日後有不
    能強制執行或甚難以執行之虞，乃陳明供擔保補釋明之不足
    ，聲請對抗告人財產為假扣押等語。
    原裁定准相對人以230萬元為抗告人供擔保後，得對抗告人
    之財產在689萬4,014元之範圍內為假扣押。抗告人如為相對
    人供擔保689萬4,014元或將相對人請求之金額提存後，得免
    為或撤銷假扣押。
二、抗告意旨略以：伊僅為協助艾吉利公司辦理莫斯科大馬戲團
    來台表演之執行單位，故所有關於該馬戲團演出之法律關係
    均直接歸屬於艾吉利公司，與伊無涉，是兩造間並任何無債
    權債務關係存在。且相對人提出之廣告影本、片面製作之請
    款單據及「兩廳院售票系統」代售票券合約書（下稱系爭代
    售合約），並無法釋明伊曾委託相對人製作或刊登有關該馬
    戲團表演事宜之廣告或積欠任何款項，是相對人就本件請求
    之原因顯未釋明。又伊為國內知名之藝術文教基金會，長年
    負責國內外各大表演團體代理或企畫相關演出事宜，自不可
    能有脫產或解散等行為，本件並無假扣押之必要。至有關該
    馬戲團公演之售票收入雖計有5,901萬0,606元，艾吉利公司
    亦匯入伊帳戶1,100萬元，然伊代艾吉利公司支出7,627萬9,
    304元於表演之場租、人員及設備等費用，顯已超支626萬8,
    698元，更遑論艾吉利公司允諾卻迄未給付伊之報酬800萬元
    ，伊已蒙受重大損失，並非故意脫產。相對人既未能釋明本
    件請求及假扣押之原因，其聲請本件假扣押，即屬無據，原
    裁定准其聲請，要屬不當。縱認相對人得供擔保以代釋明，
    原裁定命相對人供擔保之金額亦屬過低，爰求為廢棄原裁定
    云云（備位聲明求為提高相對人供擔保金額部分，業經抗告
    人於96年3月13日當庭撤回，不予另贅，見本院卷第42頁正
    面）。
三、按「假扣押，非有日後不能強制執行或甚難執行之虞者，不
    得為之。」、「請求及假扣押之原因，應釋明之。前項釋明
    如有不足，而債權人陳明願供擔保或法院認為適當者，法院
    得定相當之擔保，命供擔保後為假扣押。」、「釋明事實上
    之主張者，得用可使法院信其主張為真實之一切證據。」，
    民事訴訟法第523條第1項、第526條第1、2項、第284條前段
    分別定有明文。依上開規定可知，債權人聲請假扣押，應就
    其請求及假扣押之原因加以釋明。該項釋明如有不足，而債
    權人陳明願供擔保或法院認為適當者，法院得定相當之擔保
    ，命供擔保後為假扣押。若債權人就其請求及假扣押之原因
    絲毫未予釋明，法院尚且不得命供擔保後為假扣押，遑論為
    准免供擔保之假扣押裁定（最高法院94年度台抗字第665號
    裁判意旨參照）。而所謂不能強制執行，如債務人浪費財產
    ，增加負擔，或就其財產為不利益之處分，將成為無資力之
    情形等是，所謂恐難執行，如債務人將移住遠方或逃匿是也
    （最高法院19年抗字第232號判例意旨參照）。又假扣押為
　　保全程序而非確定私權之訴訟程序，請求及假扣押之原因雖
  　應釋明，或由債權人就債務人所應受之損害，供法院所定之
    擔保以補釋明之不足，但債權人本案債權是否確實存在，則
    非保全程序所應審認之事項，此觀民事訴訟法第526條之規
    定自明（最高法院61年台抗字第589號判例、95年度台抗字
    第170號裁判意旨參照）。經查：
    (一)相對人主張其為廣告代理商，抗告人與艾吉利公司合作引
      進莫斯科大馬戲團來台公演，且為該馬戲團在台演出之經
      紀人，負責售票、廣告、場地安排費用等之支出，並委託
      中正文化中心為其處理票務，亦承諾其代墊之廣告費可直
      接由中正文化中心之票房收入受償，惟抗告人僅支付8 、
      9月份之廣告費，就10、11月份之系爭廣告費迄未支付等
      情，業據提出抗告人所不爭執之廣告樣張、系爭代售合約
      、95年8月及9月份廣告費發票、營業人銷貨退回進貨退出
      或折讓證明單、艾吉利公司承諾書、抗告人執行長蔡惠媛
      所簽署之cue表等件影本為證（原審卷第2頁，本院卷第13
      -21、43、68-70頁），經本院為形式審查，系爭代售合約
      第11條四約定：「契約當事人（即抗告人、中正文化中心
      、艾吉利公司籌備處）同意，廣告商（MEDIA PAIETTE（
      TAIWAN）INC，即相對人）因本案為甲方（即抗告人）所
　    代墊之廣告費有權直接就售票帳戶取償。」等字（本院卷
      第16頁），而前揭95年8月、9月份廣告費發票（本院卷第
      19、20頁），乃相對人開立以向抗告人請款，且前揭營業
      人銷貨退回進貨退出或折讓證明單（本院卷第21頁）亦係
      相對人就95年8月份媒體廣告費27萬5,236元〔262,215 （
      退出或折讓金額）+13,111（營業稅）〕退佣部分開立予
      （原進貨營業人）抗告人之憑證，另抗告人迄未爭執之艾
      吉利公司承諾書亦載明其與抗告人為共同事業，委任相對
      人為莫斯科大馬戲團在台公演刊登廣告等字（本院卷第68
      、69頁），及抗告人所提莫斯科大馬戲團經理出具之確認
      書（Acknowledgement）亦載明相對人經指定執行本件媒
      體採購等情（本院卷第64頁），堪認相對人就本件請求之
      原因即其對抗告人之廣告費債權已盡釋明之責（民事訴訟
      法第284條規定參照）。抗告人所辯相對人所提之上開證
      據無法釋明其曾委託相對人製作或刊登相關廣告或積欠任
      何款項云云，要無可採。至抗告人所稱有關莫斯科大馬戲
      團在台演出相關雜支及廣告費用，應由艾吉利公司支付，
      其僅係代為墊付而已，兩造間無任何債權債務關係云云，
      已涉及實體私權爭執，依前揭說明，非屬本件保全程序所
      應審認之事項，抗告人竟執為相對人未盡釋明假扣押請求
      之抗辯，殊無足取。
　　(二)抗告人復辯稱：其係國內知名藝術文教基金會，並無脫產
  　　或解散等行為，自無假扣押之必要，相對人應就本件假扣
    　押之必要原因盡釋明之責云云。惟依系爭代售合約第5條
      約定：「當事人（即抗告人、中正文化中心、艾吉利公司
      籌備處）合意，預售票款收入，應於乙方（即中正文化中
　    心）進行結算……由乙方將各期結算所得按甲方（即抗告
      人）所指定之帳戶（即兆豐國際商業銀行，帳號：000000
      00000）匯款支付。」（本院卷第15、17頁），可知中正
      文化中心倘將已結算後之預售票款收入存入抗告人指定之
      上開帳戶內，該帳戶中至少仍有部分票款收入存在。但上
      開帳戶經相對人向原法院執行處聲請假扣押後，僅扣得4,
      114元，有兆豐國際商業銀行大安分行96年1月17日 (96)
      兆豐大安字第007號函足憑（本院卷第77頁），顯見抗告
      人之帳戶收支狀況異常。至抗告人所辯該帳戶之票款收入
      ，連同艾吉利公司匯款金額，於支付莫斯科大馬戲團之場
      租、人員及設備等費用後，非但無餘額，甚且超支626萬
      8,698元一節，益證其財務狀況不佳，有成為無資力者之
      虞；更何況抗告人自陳其對艾吉利公司尚有800萬元報酬
      未取（本院卷第84頁反面），則相對人對其財產聲請假扣
      押，仍有實益可言。依前揭說明，堪認相對人就本件假扣
      押之必要原因已盡相當釋明之責，抗告人所辯相對人未釋
      明本件假扣押之必要性及原因云云，要無可採。
    (三)如前所述，相對人就本件假扣押之請求及原因，已為釋明
      ，縱有不足，惟相對人既陳明願供擔保以代釋明之不足，
      即已補其釋明之欠缺，是原法院依前揭第526條第2項規定
      ，裁定准許相對人供擔保後對抗告人之財產為假扣押，洵
      無不合。抗告人所辯相對人就本件假扣押未盡釋明之責，
      原法院仍不應准予供擔保為假扣押云云，即屬無據。
四、末按法院就債務人因假扣押所受損害，命債權人預供擔保，
    其金額之多寡應如何認為相當，原屬於法院職權裁量之範圍
    ，非當事人所可任意指摘（最高法院20年抗字第296 號、48
    年台上字第18號判例參照）。又債權人聲請假扣押，因慮其
    請求及假扣押之原因之釋明有所不足，而陳明願供擔保以補
    釋明之不足者，其所供擔保是否足補釋明之不足，應由法院
    斟酌情形依其意見定之，非當事人所可任意指摘（最高法院
    95年度台抗字第101號裁判意旨參照）。本件抗告人另辯稱
　　：縱相對人得供擔保以補其釋明之不足，原裁定命相對人供
  　擔保之金額，亦屬過低云云，非惟為相對人所否認，且依上
    開說明，是項供擔保假扣押金額之酌定，乃屬法院依職權就
    具體個案行使裁量權之範圍，原法院經審酌上開情事後，認
    相對人應供擔保之金額為230萬元，並無不當，抗告人未據
    舉證即任意指摘該擔保金額過低，亦無可採。
五、從而，原裁定准許相對人以230萬元為抗告人供擔保後，得
    對抗告人之財產在689萬4,014元之範圍內為假扣押，核無不
    合。抗告意旨指摘原裁定不當，求予廢棄，為無理由，應予
    駁回。爰裁定如主文。
中　　華　　民　　國　　96　　年　　4 　　月　　23　　日
                    民事第十六庭
                        審判長法　官  沈方維
　　　　　　　　　　　        法　官　王淇梓
　　　　　　　　　　　        法　官　張競文
正本係照原本作成。
本裁定除以適用法規顯有錯誤為理由，並經本院許可外，不得再
抗告。如提起再抗告，應於收受後10日內委任律師為訴訟代理人
向本院提出再抗告狀。並繳納再抗告費新台幣１千元。
中　　華　　民　　國　　96　　年　　4 　　月　　24　　日
　　　　　　　　　　　　　　　書記官  章大富
